【裁判字號】    98,訴,1622
【裁判日期】    990126
【裁判案由】    損害賠償
【裁判全文】
臺灣桃園地方法院民事判決              98年度訴字第1622號
原      告  丙○○
被      告  甲○○
訴訟代理人  乙○○
上列當事人間因過失傷害案件，原告提起刑事附帶民事訴訟，請
求損害賠償，經本院刑事庭以97年度桃交簡附民字第157 號裁定
移送前來，本院於民國99年1 月11日言詞辯論終結，判決如下：
    主  文
被告應給付原告新臺幣萬壹仟玖佰貳拾元及自民國九十七年
十一月二十七日起至清償日止，按週年利率百分之五計算之利息
。
原告其餘之訴駁回。
訴訟費用由被告負擔十分之一，餘由原告負擔。
本判決原告勝訴部分，得假執行。但被告如以新臺幣萬壹仟玖
佰貳拾元為原告預供擔保，得免為假執行。
原告其餘假執行之聲請駁回。
    事  實  及  理  由
甲、原告起訴主張，被告於民國97年4 月11日下午1 時20分許，
    在桃園縣大園鄉○○路○ 段與民生路口之「復興空廚餐廳」
    停車場，駕駛車號7711-DU 號自用小客車倒車時，本應注意
    顯示倒車燈光及手勢後，謹慎緩慢後倒，並應注意其他車輛
    及行人，而依當時情形，並無不能注意之情事，竟疏未注意
    ，撞倒正在該處等待公車之原告，致原告受有背挫傷之傷害
    。被告上開過失傷害之行為，業經鈞院以97年度桃交簡字第
    4333號刑事簡易判決判處罪刑在案。又原告於96年5 月14日
    曾發生車禍，並經長期治療後，於97年1 月29日進行顯微椎
    間盤切除神經減壓及骨融合手術，卻於本件車禍事件中遭被
    告駕車撞擊背部，造成舊有傷勢加劇，產生嚴重背痛及四肢
    無力，並有後遺症即重度憂鬱症，致無法工作。原告自得依
    民法第184 條第1 項前段、第193 條第1 項及第195 條第1
    項等規定，請求被告賠償下列損害：(1)醫療費用之支出合計
    新臺幣（下同）23,623元。(2)往返醫院之交通費用支出合計
    18,150元。(3)原告因上開車禍事件而罹患重度憂鬱症，迄今
    無法工作，依勞工保險條例最低投保薪資即第1 級月投保薪
    資每月17,280元計算，合計自受傷後應有5 年無法工作，此
    部分減少勞動能力之損失總計1,036,800 元。(4)精神慰撫金
    30萬元。綜上，爰依法提起本件訴訟等語。並為訴之聲明：
    被告應給付原告1,360,423 元及自起訴狀繕本送達翌日起至
    清償日止，按週年利率5%計算之利息。
乙、被告則以：原告就醫之情況非全然由本件車禍事件所致之背
    挫傷引起，應與其先前於97年1 月29日因頸椎椎間盤突出入
    院、隔日進行顯微椎間盤切除神經減壓及骨融合手術之傷勢
    有關。是以，被告就原告所提長庚醫療財團法人林口長庚紀
    念醫院（下稱長庚醫院）97年4 月12日所開立兩張金額分別
    為163 元、720 元背挫傷之醫療費用收據不爭執外，其餘醫
    療費用及車資可能均用於原告頸椎椎間盤突出術後復健追蹤
    。又上開車禍雖致原告背挫傷，然該傷害不至於致其無法工
    作，亦與重度憂鬱症無因果關係，故原告所請求之工作損失
    、減少勞動能力損失及精神慰撫金之損害賠償均無依據等語
    ，資為抗辯。並為答辯聲明：駁回原告之訴；如受不利判決
    ，被告願供擔保請准宣告免假執行。
丙、得心證之理由：
一、按訴狀送達後，原告不得將原訴變更或追加他訴。但擴張或
    減縮應受判決事項之聲明者，不在此限，民事訴訟法第255
    條第1 項第3 款定有明文。經查，本件原告起訴時，訴之聲
    明初為請求被告應給付原告433,923 元及及自起訴狀繕本送
    達翌日起至清償日止，按週年利率5%計算之利息；嗣於訴狀
    繕本送達被告後，原告不變更其訴訟標的而擴張其訴之聲明
    為被告應給付原告如上述其訴之聲明欄所示之金額及利息，
    核原告此部分所為訴之變更，顯屬擴張應受判決事項之聲明
    ，揆諸上揭法律規定，應予准許，此先敘明。
二、兩造不爭執之事項：被告於上開時、地，駕駛前述自用小客
    車倒車時，有過失而撞及正在該處之原告，致原告受有背挫
    傷之傷害；原告所主張其因此支出之醫療費用中，長庚醫院
    97年4 月12日所開立兩張分別為163 元、720 元背挫傷醫療
    費用之收據，確為原告因本件車禍受傷就醫所支出者；又被
    告上開過失傷害之行為，業經本院以97年度桃交簡字第4333
    號刑事簡易判決判處罪刑在案；另原告於96年5 月14日即曾
    發生車禍，並於97年1 月29日進行顯微椎間盤切除神經減壓
    及骨融合手術等事實，業經被告對其有過失乙節於本院98年
    12月14日言詞辯論時自認在卷（見本院卷第36頁背面）；且
    有本院上開刑事簡易判決1 份、診斷證明書影本3 紙附卷可
    稽（見本院98年度桃簡調字第577 號卷第4 頁、第5 頁、97
    年度桃交簡附民字第157 號卷第5 頁、第6 頁、本院卷第52
    頁），並經本院依職權調閱上開刑事案件偵審全卷查核屬實
    。
三、依兩造於98年12月14日本院言詞辯論時（見本院卷第36頁背
    面）所述及被告所提出之書狀臚列而為原告所不反對之爭點
    （見本院卷第48頁至第51頁），本件爭點可簡化為：
（一）原告除上開不爭執事項中所列之醫療費用外，其餘醫療費
      用及就醫之車資，是否因本件車禍受傷所支出者？
（二）原告所罹患之重度憂鬱症及因此不能工作之損失，是否與
      本件車禍受傷間有相當因果關係？原告據此所為請求賠償
      之金額是否有理由？
（三）原告請求賠償之慰撫金是否有理由？
四、本院之判斷：
（一）原告所主張其支出之醫療費用及就醫車資之部分，雖據提
      出醫療費用收據影本44紙、計程車收據32紙在卷為憑（見
      本院98年度桃簡調字第577 號卷第29頁至第104 頁）。惟
      查，原告因本件車禍所受之傷害僅為背挫傷，而依此傷害
      之內容觀之，其於車禍當日及次日即97年4 月12日至長庚
      醫院急診外科就診所支出各720 元、163 元之部分（見本
      院98年度桃簡調字第577 號卷第29頁、第30頁）及於97年
      4 月14日至敏盛綜合醫院大園分院就診所支出之250 元、
      240 元（見本院98年度桃簡調字第577 號卷第66頁、第67
      頁）並97年4 月12日就醫所支出之計程車資550 元（見本
      院98年度桃簡調字第577 號卷第73頁），合計1,923 元之
      支出，依其時間及地點與本件車禍之密切相關性而言，可
      認為確屬原告因本件車禍受傷就醫所支出者外，其餘原告
      所主張之醫療費用及車資，非但距本件車禍已有時日，且
      其有至脊椎神經外科、急重症神經外科、急診內科、精神
      科系等就診，而原告又曾於96年5 月14日因發生車禍長期
      治療，並於97年1 月29日進行顯微椎間盤切除神經減壓及
      骨融合手術，已如前述；加以原告所主張其於車禍後所患
      之重度憂鬱症與本件車禍間復難認為具有相當因果關係（
      詳如後述），則綜合全情，依常理而論，本院認為除上開
      應准許之部分外，原告所主張之其餘醫療費用及車資，均
      難遽認為屬原告因本件車禍受傷所必須支出者。
（二）次查，原告因本件車禍所受之傷害僅為背挫傷，而經本院
      依職權函查原告就診之長庚醫院，其覆稱略以：原告於車
      禍當日至長庚醫院急診時，向負責治療之醫師主訴之症狀
      為因車禍腰背撞傷，有嚴重背痛及四肢肌力較弱之情形，
      醫師診斷則為背挫傷；而就醫學言，原告應不致因此傷害
      而無法工作，惟仍應以其實際狀況為準；另就一般情形而
      言，此一傷害與重鬱症應無直接相關等語，有長庚醫院98
      年11月23日（98）長庚院法字第1034號函在卷可按（見本
      院卷第29頁）。是依上開專業之醫學機構且係原告就診之
      醫療院所之意見，可知就原告之狀況言，其所受之傷害為
      背挫傷，且不致因而無法工作，又原告之重鬱症亦應與此
      背挫傷無直接相關無誤。況原告是否有其餘實際狀況可認
      其確因受有背挫傷而無法工作乙節，原告復未能舉出其餘
      證據加以證明，故原告不能工作之主張部分，自難採信。
      至原告雖提出其上診斷為「重鬱症」；醫囑欄記載則略以
      ：「患者（即原告）為車禍後遺症，導致心情憂鬱無法工
      作，自殺危險」等語之診斷證明書乙紙及原告於97年9 月
      10日因服用安眠藥自殺就醫急診之病歷影本乙紙附卷可參
      （見本院98年度桃簡調字第577 號卷第23頁、第24頁）。
      然按損害賠償之債，以有損害之發生及有責任原因之事實
      ，並二者之間，有相當因果關係為成立要件，最高法院48
      年台上字第481 號判例意旨足資參照。所謂之相當因果關
      係，係指依經驗法則，綜合行為當時所存在之一切事實，
      為客觀之事後審查，在一般情形上，有此環境、有此行為
      之同一條件，足以發生同一之結果者，該條件即為發生結
      果之相當條件，其行為與結果為有相當之因果關係。反之
      ，若在一般情形上，有此同一條件存在，依客觀之審查，
      不必皆發生此結果，該條件與結果尚非相當，而僅屬偶發
      之事實，其行為與結果間即難認為有相當因果關係；亦即
      簡而言之，所謂相當因果關係，係指無此事實，雖不必生
      此結果，但有此事實，按諸一般情形，通常均可能發生此
      結果者而言（最高法院96年度台上字第2032號、95年度台
      上字第1959號裁判意旨亦可供參考）。本件原告所受之傷
      害為背挫傷，綜合車禍當時所存在之事實，客觀上尚難認
      為一般第三者處在與原告相同之情狀下，通常均會產生重
      鬱症之結果，應無疑義。則原告所罹患之重鬱症及因此不
      能工作之損失，與本件車禍受傷間，自難認為有相當因果
      關係，揆諸上揭說明，原告此部分所據以請求減少勞動能
      力之損失，自難認為可採。
（三）再查，就慰撫金之部分，本院審酌被告為61年8 月7 日生
      ，於本件車禍時年紀為35歲，學歷為專科畢業，經歷則為
      業務員，於97年度無所得資料，名下財產僅有投資5 萬元
      ；被告則為67年1 月20日生，於本件車禍發生時年紀29歲
      ，學歷為國中畢業，經歷為餐飲服務業，於96年度僅有薪
      資所得3,765 元，97年度則無所得資料，名下亦無財產資
      料，此除經兩造陳明在卷而互不爭執外（見本院卷第17頁
      背面、第43頁正面），並有前開刑事簡易判決中被告之年
      籍資料、本院依職權查詢之兩造稅務電子閘門財產所得調
      件明細表附卷可稽（見本院卷第13頁、第15頁；本院98年
      度桃簡調字第577 號卷第12頁）及本件車禍發生之經過、
      原告所受傷害之嚴重程度及醫療之手段、現今社會經濟狀
      況等一切情事，認本件原告請求精神慰撫金30萬元，尚嫌
      過高，應予核減至3 萬元，始為適當。
（四）綜上所述，本件原告所受之損害金額合計應為31,923元（
      計算式：1,923 元＋30,000＝31,923元）。
五、按因故意或過失，不法侵害他人之權利者，負損害賠償責任
    ，民法第184 條第1 項前段定有明文。再按不法侵害他人之
    身體或健康者，對於被害人因此喪失或減少勞動能力或增加
    生活上之需要時，應負損害賠償責任；不法侵害他人之身體
    、健康、名譽、自由、信用、隱私、貞操，或不法侵害其他
    人格法益而情節重大者，被害人雖非財產上之損害，亦得請
    求賠償相當之金額。其名譽被侵害者，並得請求回復名譽之
    適當處分，民法第193 條第1 項、第195 條第1 項分別定有
    明文。本件被告有上開過失行為而致原告受有背挫傷之結果
    ，既經認定，且其間具有相當因果關係，衡諸經驗法則亦無
    疑義。揆諸上揭法律規定，原告就其因此背挫傷所受之財產
    上及非財產上之損害合計31,923元，請求被告賠償，於法洵
    屬有據。至原告逾上開金額所為之請求部分，則屬於法不合
    ，不能准許。
六、末按給付無確定期限者，債務人於債權人得請求給付時，經
    其催告而未為給付，自受催告時起，負遲延責任。其經債權
    人起訴而送達訴狀，或依督促程序送達支付命令，或為其他
    相類之行為者，與催告有同一之效力；遲延之債務，以支付
    金錢為標的者，債權人得請求依法定利率計算之遲延利息；
    應付利息之債務，其利率未經約定，亦無法律可據者，週年
    利率為5%，民法第229 條第2 項、第233 條第1項 前段、第
    203 條分別定有明文。經查，本件係屬侵權行為損害賠償之
    債，自屬無確定期限者；又係以支付金錢為標的，則依上揭
    法律規定，原告就被告應給付之金額部分，一併請求自起訴
    狀繕本送達翌日即97年11月27日（見本院97年度桃交簡附民
    字第157 號卷第13頁、第14頁送達證書所載）起至清償日止
    ，按法定利率即年息5%計算之利息，亦屬於法有據。
七、從而，原告依民法侵權行為規定之法律關係，請求被告給付
    31,923元及自97年11月27日起至清償日止，按週年利率5%計
    算之利息，為有理由，應予准許。至原告逾上開範圍所為之
    請求，則為無理由，應予駁回。
八、本件事證已臻明確，兩造其餘攻擊或防禦方法及未經援用之
    證據，經本院斟酌後，認為均不足以影響本判決之結果，自
    無再逐一詳予論駁之必要，併此敘明。
九、本判決所命給付之金額未逾50萬元，依民事訴訟法第389 條
    第1 項第5 款規定，應依職權宣告假執行。此部分原告雖陳
    明願供擔保請求宣告假執行，惟僅係促請本院為上開宣告假
    執行職權之發動。另其餘原告之訴經駁回之部分，其假執行
    之聲請已失所附麗，應併駁回之。又被告陳明願供擔保，請
    准宣告免為假執行，經核無不合，爰亦併予酌定如主文所示
    之擔保金額，准許之。
據上論結，本件原告之訴為一部有理由，一部無理由，依民事訴
訟法第79條、第389 條第1 項第5 款、第390 條第2 項，判決如
主文。
中    華    民    國    99    年    1     月    26    日
              民事第二庭    法  官  張震武
以上正本係照原本作成
如對本判決上訴，須於判決送達後20日內向本院提出上訴狀
中    華    民    國    99    年    1     月    26    日
                            書記官  顏伯儒

司法院資訊處製作；財團法人民間司法改革基金會備份。
